【裁判字號】    98,台上,6431
【裁判日期】    981030
【裁判案由】    違反毒品危害防制條例
【裁判全文】
最高法院刑事判決            九十八年度台上字第六四三一號
上  訴  人  甲○○
                    366巷31號
選任辯護人  蔡雲璽律師
上列上訴人因違反毒品危害防制條例案件，不服台灣高等法院中
華民國九十八年七月一日第二審判決（九十七年度上訴字第四三
三一號，起訴案號：台灣桃園地方法院檢察署九十七年度偵緝字
第四二八號），提起上訴，本院判決如下：
    主  文
原判決撤銷，發回台灣高等法院。
    理  由
本件原判決認定：上訴人甲○○分別基於販賣海洛因、甲基安非
他命營利之犯意，將其之前為施用而購入之海洛因及甲基安非他
命予以分裝，並使用其胞妹謝美君門號0000000000之
行動電話作為販賣毒品之聯絡工具，俟先後接獲如原判決附表所
示之徐正享、胡昌奇、張德謙、陳長凱等買家電話，表示欲向其
購買毒品後，即分別於上開附表所示之時間、地點及方式，各販
賣第一級毒品海洛因予徐正享（兩次）、胡昌奇、陳長凱及販賣
第二級毒品甲基安非他命予張德謙等情。因而維持第一審論上訴
人以販賣第一級毒品，共四罪，均處有期徒刑拾伍年陸月；又販
賣第二級毒品罪，處有期徒刑參年拾月；均為相關從刑之諭知；
並就主刑部分定其應執行刑有期徒刑貳拾伍年之判決，駁回上訴
人在第二審之上訴。固非無見。
惟查：(一） 司法警察機關實施通訊監察時，必須合於通訊保障
及監察法第五條第一項所規定之要件，且依法取得法官或檢察官
依上訴人行為時即修正前通訊保障監察法第五條第一項、第二項
之規定所核發之通訊監察書，始得為之；其有同法第六條所規定
之急迫危險，經檢察官以口頭通知先予執行通訊監察者，亦應於
二十四小時內補發通訊監察書，始符合法定程序。倘未依上開程
序之通訊監察所取得之證據，即屬違背法定程序取得之證據。本
諸舊程序用舊法，新程序始用新法之一般法則（刑事訴訟法施行
法第七條之三規定意旨參照），除其取得該證據係於民國九十六
年十二月十一日通訊保障及監察法修正生效施行後，而有違反該
法第五、六、七條之規定進行監聽而情節重大者，分別依該修正
後通訊保障及監察法第五條第五項、第六條第三項、第七條第四
項之規定不得採為證據外，其有無證據能力之認定，仍得依刑事
訴訟法第一百五十八條之四規定，審酌人權保障及公共利益之均
衡維護，以為判斷。原判決理由貳之一之(一)、(二)，引用上訴人所
使用之0000000000號行動電話通聯譯文（見原判決第
六頁第九行以下、第七頁理由(二)下段），憑以認定上訴人有如原
判決附表編號１至３所載於九十五年十月十日、同年月十七日各
販賣第一級毒品海洛因一次予徐正享，同年月十七日另販賣海洛
因一次予胡昌奇之犯行。惟依卷附對該0000000000號
行動電話為通訊監察之台灣桃園地方法院檢察署九十五年十二月
八日九五桃檢惟辰監（續）字第００一四四０號通訊監察書之記
載，其通訊「監察期間」為「九十五年十二月八日上午十二時起
至九十六年一月六日上午十二時止」（見偵字第二一五二五號卷
第二八至二九頁）。是上開原判決引用之0000000000
號行動電話於上開時日之通聯期間，並不在上揭通訊監察書之通
訊監察期間內。則上開三次之通訊監察是否另經依通訊保障及監
察法之規定取得法官或檢察官所核發之通訊監察書，並符合法定
要件？若無依法核發之通訊監察書，該通訊監察所取得之錄音及
依據該錄音而衍生之通聯譯文等證據，是否屬依法取得之證據？
其證據能力如何？得否作為不利上訴人之論斷？原判決未予詳查
究明，逕採為論罪之資料，難謂無應予調查之證據未予調查及判
決理由不備之違誤。（二）判決所載之事實與理由，相互牴觸者
，即屬判決理由矛盾，依刑事訴訟法第三百七十九條第十四款之
規定，其判決當然為違背法令。原判決事實認定：上訴人如原判
決附表編號４、５所載，於九十五年十二月十三日販賣第二級毒
品一次予張德謙，及同年月十四日販賣第一級毒品一次予陳長凱
，兩次之地點均係在桃園縣楊梅鎮上湖里下四湖維多莉亞社區之
圍牆旁（見原判決第十六頁附表編號４、５犯罪時間地點欄所載
），惟原判決採取陳長凱在警詢及偵查之證詞，其理由說明：「
依證人陳長凱於警詢及檢察官偵查時證述：九十五年十二月間，
伊曾經使用伊母親所用之門號0000000000號行動電話
與被告（即上訴人）聯絡購買海洛因，伊當時是要跟被告購買新
台幣（下同）一千元之海洛因，……交易地點是在『新竹縣湖口
鄉中國技術學院旁一棟出租公寓後方圍牆旁』，當時被告從公寓
後方一樓之窗戶打開，將毒品交給伊……，說到『細的』是指海
洛因，『一張』是一千元」等語明確（見原判決第九頁理由(四)第
七行以下），與其認定之交易地點不符，已有事實與理由矛盾之
違誤。又原判決理由復說明：「依證人張德謙於檢察官偵查及原
審審理時證述：九十五年十二月十三日八時許，伊有用門號00
00000000號行動電話聯絡被告要向被告購買甲基安非他
命一千元，此通電話有被監聽到，交易毒品之地點就是『被告住
處之圍牆旁邊』，伊到場時有再打電話告知被告伊已到達，伊即
離開」（見原判決第八頁理由(三)第七行以下）；惟依卷內資料，
上訴人於第一審即否認有居住桃園縣楊梅鎮上湖里下四湖維多莉
亞社區（見第一審卷第一五七頁），則上訴人販賣第二級毒品安
非他命予張德謙究係何處？是否在桃園縣楊梅鎮維多莉亞社區之
圍牆邊，仍有疑問。且原判決事實欄記載上訴人該部分之犯罪時
間，均僅記載當日之某時，而上訴人分別與張德謙、陳長凱之交
易地點究竟為何，事涉案件同一性之認定，自應究明，乃原審未
予釐清，遽行判決，有調查職責未盡及判決理由矛盾之違誤。以
上或係上訴意旨所指摘，或為本院得依職權調查之事項，應認原
判決有撤銷發回之原因。
據上論結，應依刑事訴訟法第三百九十七條、第四百零一條，判
決如主文。
中    華    民    國  九十八  年    十    月   三十   日
                      最高法院刑事第三庭
                          審判長法官  林  增  福
                                法官  張  清  埤
                                法官  陳  世  雄
                                法官  何  菁  莪
                                法官  段  景  榕
      本件正本證明與原本無異
                                      書  記  官
中    華    民    國  九十八  年   十一   月    五    日
                                                      Q


司法院資訊處製作；財團法人民間司法改革基金會備份。
